【裁判字號】    90,上訴,444
【裁判日期】    900712
【裁判案由】    銀行法等
【裁判全文】
臺灣高等法院高雄分院刑事判決                      九十年度上訴字第四四四號
    上  訴  人  台灣屏東地方法院檢察署檢察官
    被      告  甲○○
右上訴人因被告銀行法等案件，不服臺灣屏東地方法院八十八年度訴緝字第二六號中
華民國九十年二月六日第一審判決（起訴案號：臺灣屏東地方法院檢察署八十三年度
偵字第一五八二號、第一五八三號、第二二０一號；併辦案號：台灣台南地方法院檢
察署八十八年度偵字第九四六三號、臺灣高雄地方法院檢察署八十三年度第二二六八
六號、臺灣屏東地方法院檢察署八十四年度第二三八八號、八十三年度偵字第六０二
八號），提起上訴，本院判決如左：
      主  文
原判決撤銷。
甲○○共同違反非銀行不得經營收受存款業務之規定，處有期徒刑壹年捌月，又意圖
為自己不法之所有，而侵占業務上所持有他人之物，處有期徒刑柒月，應執行有期徒
刑貳年參月。
      事  實
一、甲○○係高雄市「均富環境工程有限公司」 (下稱均富公司)負責人，與唐靜修
    基於共同犯意之聯絡，明知均富公司非銀行業，所登記營業項目亦無收受存款，
    而不得經營收受存款業務，竟以約定給付與本金顯不相當之利息加紅利，歡迎投
    資為由，以每投資新台幣（下同）一百萬元，半年即可分得利息加紅利三十萬元
    之條件為誘餌，由甲○○指示唐靜修向親朋好友吸收游資，並授權唐靜修簽發以
    其名義為發票人之本票，供作擔保，以取信於投資人。唐靜修乃自八十二年一月
    間某日起，至同年年底某日止，在其屏東縣麟洛鄉○○路小份巷七號住處，先後
    收受如附表所示丁○○等人所交付之資金後，再轉交予甲○○，而共同從事公司
    登記範圍以外之收受存款業務。嗣同年十二月底，甲○○即以公司週轉困難為由
    ，停止給付丁○○等人利息及紅利，且未返還所收受之投資款項，後更避不見面
    。
二、又甲○○於八十三年一月間，經營房屋仲介工作，為從事業務之人，於上揭時日
    受戊○○之託代為辦理座落屏東縣麟洛鄉○○段七八一、七八四號二筆土地之抵
    押貸款新台幣二百萬元事宜，戊○○並委託其弟媳唐靜修將上開土地之所有權狀
    轉交予甲○○，詎甲○○於覓得金主設定抵押權並貸得如數之款項後，竟意圖為
    自己不法之所有，未將該款項交予戊○○，乃逕予花用而侵占之，嗣經戊○○查
    覺憤而提出告訴，甲○○始清償上開借款，並塗銷抵押權。
三、案經戊○○訴請臺灣屏東地方法院檢察署檢察官偵查起訴，甲○○於原審審理中
    逃匿，經發布通緝始到案審理。
      理  由
一、訊據被告甲○○矢口否認上情，辯稱：我不認識丁○○等人，我是向唐靜修借錢
    的，唐靜修再向他們借，剛開始我並不知道唐靜修是向他們借錢，我亦未授權唐
    靜修以我名義開本票；至於唐靜修與丁○○等人如何算利息，我並不過問，我與
    唐靜修之間純綷是借貸關係，而且是我從事代書時就開始有資金往來了；而「均
    富環境工程有限公司」的成立是因當時我的代書業務將列管，我才籌組均富公司
    的。丁○○等人於事後我開設均富環境工程公司時，來要債，我為了還他們錢，
    而答應讓他們加入為股東，我不知道這樣會違反銀行法，他們後來自己開會討論
    ，亦未討論出何結果。另外，有關土地借款之事，我記得是唐靜修委託我去借的
    ，但土地只有一筆，是向賴憲旺借一百萬元，錢我已交予唐靜修，後來我因欠唐
    靜修錢，她就要我寫下說我代戊○○借貸金額二百萬元，並約定於八十三年四月
    三十日以前償還之和解書，其實這和解書與戊○○根本無關云云。然查：
（一）、犯罪事實一、部分：被告甲○○所開設之均富公司營業項目為：1.焚化爐之
        設計及按裝、2.廢棄物處理設備之設計及按裝、3.一般廢棄物之清除處理、
        4.事業廢棄物之清除處理、5.污泥之清除處理、6.工業廢水處理工程設計及
        有關設備之按裝、7.水處理工程之規劃、設計、施工、顧問業務、8.前各項
        有關設備材料之銷售及進出口貿易業務、9.前各項有關之技術移轉及諮詢顧
        問業務等，並無經營收受存款業務，有該公司章程附卷為憑。
（二）、被告甲○○確實以歡迎投資均富公司為由，並約定返還本金或給付與本金顯
        不相當之利息加紅利（經換算為年利率百分之六十），而指示共同被告唐靜
        修向多數之人吸取游資等情，業據被告於偵查中坦承：「（你要吸收游資如
        何跟她（指唐靜修）講？）以一百萬元來講，半年可回收三十萬，且可分紅
        利」、「（你上次說，以一百萬來講，半年可回收三十萬，且可分到紅利，
        是否你跟唐靜修這樣說？）三十萬是固定利息三分，加上紅利，有直接跟投
        資人說，因這些投資人是朋友」等語不諱；另共犯唐靜修於檢察官偵訊時供
        承：「（甲○○當時如何說？）他說需要資金，要投資環保公司及代書事務
        所，看朋友有無錢，找他們來投資」、「（甲○○除了叫妳幫他找人外，還
        叫妳做何事？）如不很熟朋友，甲○○就叫我用他名義開本票交給對方，以
        做為投資擔保」、「（之前是否認識甲○○？）不認識，之前因經濟困難，
        要借二胎，看報紙找上他，他問我是否要另外投資環保」、「（他為何會授
        權妳開票？）他說如我親戚有人要收據，就在授權範圍內，開票給對方，看
        對方投資多少就開多少，我吸取游資一百萬他給我抽五千元」等語；及向檢
        察官具狀陳稱「‧‧‧丁○○在庭上誑稱伊不認識甲○○云云，倘其所言屬
        實，何以丁○○願收受甲○○之本票（二十四張），何以不收被告（指唐靜
        修）之票？又何以敢投入一千一百四十萬元巨款？又何以已收取三百八十五
        萬元之紅利？‧‧‧」等語綦詳。再者，證人何足英於偵查中亦證稱「（你
        何時借錢給何人使用？）八十二年八、九月，在唐靜修家，我與她是朋友，
        她說甲○○要投資環保公司及代書事務所，缺錢，要我投資，我就拿現金四
   百五十萬元，在唐靜修家中交給她，因為朋友，故未寫收據」、「（有無拿
        到利息？）有」；證人李玉英證稱「（何時、地交多少錢給何人何用？）八
        十二年一月，在唐靜修家，第一次交三十五萬現金，八十二年三月在同地點
        交三百十萬給她，八十二年四月交二百三十萬現金給她，後來又有交，總結
        算交給她七百萬元」、「（為何會交錢給唐靜修？）她在甲○○均富環境工
        程股份有限公司上班，是八十二年一月之前就在該處上班，她說甲○○要開
        環保公司，要我們投資」、「（有無拿到利息？）有」；證人黃石城證稱「
        （何時、地交給何人多少錢何用？）八十二年六月在徐世禮家交給他們夫婦
        一次七百五十萬元現金，唐靜修之前告訴我，她在環保公司上班，需要一筆
        資金，要我投資，說公司利潤高，我就投資」、「（唐靜修有無說是何人找
        她來吸收游資？）她說在環保公司上班，老闆需要資金投資」；證人黃梅玉
        證稱「（何時、地交給何人多少錢何用？）八十二年十月透過唐靜修，她說
        均富環保公司需要一筆資金，說每月三分利，且可以分紅，就在她家陸陸續
        續交給她二百五十萬」、「（唐靜修有無說何人要該筆錢？）她說是老闆甲○○」、「（有無拿到利息？）有」；證人唐晉君證稱「（何時、地交多少
        錢給何人何用？）八十二年年初起，有時在我家，有時在徐世禮家，陸陸續
        續交給唐靜修二百八十萬現金，她說要投資她老闆甲○○之環保公司」、「
        （唐靜修之前如何說？）我之前知道我姐姐唐靜修在甲○○環保公司上班，
        她說投資報酬率很高，有賺錢還會分紅」、「（有無拿到利息？）有」；證
        人丁○○證稱「（當時何人找你投資如何說？）八十二年六月十九日，唐靜
        修說她有位同學之丈夫姓李，開代書事務所，現在亦開環保公司，已經標到
        中正機場空調設備及高訊電話公司，需要一筆資金，要跟我借，當日起至八
        十二年底，陸續交給們夫婦一千一百四十萬現金，在她家交她們夫婦點收，
        我交給她錢後，她當天或隔天就以甲○○名義開出同數額本票給我，但最後
        之三百萬元未開票」、「（唐靜修或徐世禮有無說獲利情形？）八十二年六
        月十九日，她跟我說，均富及高訊投資可獲利三分」；證人徐仁妹證稱「（
        何時、地交給何人多少錢何用？）八十二年四月在唐靜修家陸陸續續到八十
       二年底交給她六百十萬元現金」、「（為何會交給她錢？）她在甲○○公司
        上班，在均富公司可分三分利且可分紅利」、「（後來有無分到利息或紅利
        ？）每月可拿三分利，無收據」等語詳確，是被告於透過唐靜修向何足英、
        李玉英、黃石城、黃梅玉、唐晉君、徐仁妹等人收取游資時，除按月給付三
        分之「利息」外，尚有默示給付「紅利」之約定無訛；另被告於利用唐靜修
        向丁○○吸取資金時，亦已先預付利息及紅利，共三百八十五萬元，倘為投
        資，何有預付之理。而所謂「紅利」，依其性質，是否給付，本以所投資公
        司未來是否獲利？獲利多少？為斷，其吸金當初所為稱詞，無明確說明具體
        紅利數據，乃屬必然，而月息三分，就一般民間借貸利息言之，已屬非低之
        利息水準，既曰「投資」，依其原義，本視未來公司營運盈虧以決定投資報
        酬率，甚或其結果可能因而蝕光投資本金，亦屬可預期之可能性，被告所提
        出之上開吸金條件，竟不管盈虧，基本上每月可獲固定以三分計之月息給付
        之保障，尚可依營運盈虧另受有紅利分配（若虧本，固無紅利可供分配，若
        有獲利，其紅利之分配則未見上限），其條件之吸收資金之誘引力，客觀言
        之，不下於單純高利之誘惑，是其吸收資金所提出之條件，與一般民間借款
        利息之一般水準相較，確有與本金顯不相當之情甚明，其條件內容，客觀上
        應足認有足夠誘因，極易大量吸收資金之虞，應已含括於銀行法就「以收受
        存款論」所規定「與本金顯不相當」之範籌。
（三）、綜上所述可見被告甲○○確與唐靜修以投資可獲獲利為由，利用唐靜修之個
        人人脈，向親友等特定多數人吸收存款，而約定給予固定三分月息及未來獲
        利分紅之條件，至為顯然，被告辯稱謹係伊與唐靜修之間之債務關係，唐靜
        修向何人借款伊不過問；及丁○○等人是因為事後伊開設均富環境工程公司
        ，他們來要債，伊為了還他們錢，而答應讓他們加入為股東，伊不知道這樣
        會違反銀行法云云，無非卸責之詞，不足採信，其此部份罪證明確，犯行堪
        以認定。
（四）、犯罪事實二、部分，業據告訴人戊○○於檢察官偵訊中及原審與本院審理中
        指訴綦詳，核與證人唐靜修於偵查中證述之情節相符，再者，證人即前受僱
        被告之職員蔡幸真亦於原審中到庭證稱：上開二筆土地之抵押權設定及塗銷
   均係其依甲○○之指示，送件至地政機關辦理的等語，此外，復有麟洛鄉○○段七八一、七八四號土地之抵押權設定及塗銷等申請書件各一份及被告所
        簽立之和解書一紙在卷為憑，事證明確。至被告雖以前詞置辯，惟被告前於
        偵查中已坦承「（本件你向他（指金主賴憲旺）借多少？）借二百萬元，辦
        理抵押給他」、「（後來有無與戊○○和解？）有的，八十三年四月三十日
        前將抵押權塗銷」，足認前揭卷附之和解書確為被告所書立，用意即在保證
        願償還業已挪用之二百萬元借款無訛，是其所辯，顯為事後卸責之詞，委無
        足採，其犯行堪以認定。
二、按銀行法所謂收受存款，依同法第五條之一規定，謂以向不特定多數人收受款項
    或吸收資金，並約定返還本金或給付相當或高於本金之行為。而同法第二十九條
    之一又明定，以借款、收受投資、使加入為股東或其他名義，向多數人或不特定
    之人收受款項或吸收資金，而約定或給付與本金顯不相當之紅利、利息或其他報
    酬者，以收受存款論。被告甲○○向附表所載丁○○等人收受款項，每月給付「
    三分利息另加紅利」，被告吸收該資金所給付之紅利及利息，顯與本金不相當，
    被告違反上開規定，係犯同法第一百二十五條第一項之罪。而被告行為後，銀行
    法已於八十六年五月七日修正公布，並自同年月九日生效，其中第一百二十五條
    第一項之法定刑，由修正前之五年以下有期徒刑、拘役或併科二十五萬元以下罰
    金，修正為處一年以上七年以下有期徒刑，得併科新臺幣三百萬元以下罰金。嗣
    又於八十九年十一月一日修正公佈，並自同年月三日生效，將該條項之法定刑再
    修正為三年以上十年以下有期徒刑，得併科新臺幣一億元以下罰金。新舊法比較
    結果，以被告行為時之舊法最有利於被告，依刑法第二條第一項但書規定應適用
    八十六年五月七日修正公布前之銀行法第一百二十五條第一項處罰。被告與唐靜
    修間，有犯意聯絡及行為分擔，均為共同正犯。又公司不得經營登記範圍以外之
    業務，公司法第十五條第一項定有明文，甲○○所經營之均富公司，非經營銀行
    業，而經營收受存款業務，甲○○為均富公司負責人，違反上開規定，係另犯同
    條第三項之罪，共同被告唐靜修雖非均富公司負責人，惟甲○○與唐靜修共同犯
    該罪，依刑法第三十一條第一項，二人仍應論以共犯，被告甲○○一行為觸犯上
    開二罪，為想像競合犯，應從一重之銀行法第一百二十五條規定處斷；被告違反
    公司法上開規定部分，雖未經起訴，惟與已起訴違反銀行法部分，有裁判上一罪
    關係，為起訴效力所及，此部分本院仍應審理。又按刑法上之背信罪，係指為他
    人處理事務之人，以侵占以外之方法，違背任務，損害本人利益之行為而言。若
    侵占罪，則以侵占自己持有他人之物為其特質，至其持有原因如何，可以不問，
    故就處理他人事務之持有物，以不法所有之意思，據為己有，係屬侵占罪，而非
    背信罪。最高法院三十年上字第二六三三號判例可資參照。被告身為房屋仲介業
    者，乃從事業務之人，竟利用為他人辦理抵押貸款時，將其因業務關係所貸得之
    款項據為己有，核被告此部份所為，係犯刑法第三百三十六條第二項之業務侵占
    罪，公訴意旨漏未斟酌此點，而認被告係犯同法第三百四十二條第一項之背信罪
    ，尚有未洽，惟其基本事實同一，本院自應予審理，並變更起訴法條。被告所犯
    違反銀行法與業務侵占罪間，犯意各別，行為不同，應分論併罰。
三、原審論處被告罪刑，固非無見，惟被告不另成立詐欺罪（理由後述），原判決認
    被告牽連犯詐欺取財罪，尚有未洽；又被告另違反公司法規定，原判決未予認定
    ，亦有未合。檢察官上訴意旨執後述五所述併辦部分，指摘原判決未依連續犯之
    規定併案審理予以論科為不當，雖無理由，但原判決既有上述可議之處，自應將
    之撤銷改判。爰審酌被告從事代書及經營公司業務，不思遵循正途，而竟違法吸
    收投資者資金，金額逾四千萬元，嚴重危害社會經濟秩序，犯罪後迄未完全償還
    投資人等一切情狀，量處如主文第二項所示之刑，並定其應執行之刑。
四、公訴意旨略以：被告上開以每月可取得三分利息，且可分紅利為由，向附表所載
    之投資人吸收資金，再於八十二年十一月間，吸取宋乙妹之資金四百八十萬元，
    另向徐素貞、陳克勤、謝秋金（起訴書誤寫為謝秋英）、黃新松、李漢章、吳燦
    輝等人吸收不明款項資金，此部份除亦犯上開違反銀行法第一百二十五條第一項
    之罪嫌外，亦均另犯刑法第三百三十九條第一項之詐欺取財罪云云。惟查，（一
    ）、宋乙妹業於八十八年十月二十九日，在屏東縣麟洛鄉○○路一二四號前因車
    禍而死亡，有台灣屏東地方法院檢察署相驗屍體證明書在卷可稽（原審卷第二０
    七頁），惟其於偵查中陳述稱伊係借錢給唐靜修向甲○○投資，唐靜修應該沒有
    騙伊的意思，伊已經跟唐靜修和解了等語，並提出和解書一份在卷可憑，又參諸
    其和解書亦明示係先前對唐靜修之誤會，才提起刑事告訴，經查明事實，唐靜修
    係受甲○○倒閉之連累：：云云，顯見其部分乃為與唐靜修私人間之借款，尚難
    認被告與唐靜修向其詐騙或共同誘其投資，是公訴人認被告對告訴人宋乙妹部分
    亦有違反銀行法及詐欺罪行，因與上開論罪科刑部分有實質上一罪及牽連犯之裁
    判上一罪關係，應不另為無罪之諭知。（二）、依證人黃新松稱「徐世禮向伊借
    一百萬元，利息三分，不清楚借錢用途」，證人李漢璋證稱：「是徐世禮向我借
    一百二十萬元，中間有還一部分，利息三分，借錢用途說是他太太需開代書事務
    所」；證人吳燦輝證稱「是徐世禮向我借約二百萬元，中間有還一部分，月息三
    分，收了半年左右，說他太太要開代書事務所」等語（以上見本院另案被告唐靜
    修銀行法等案件更(一)審卷五十五至五十七頁）；證人謝秋金證稱：「八十二年十
    一月十二日，唐靜君向我借一百萬元，沒有說借何用」（本院同上案更(一)審卷七
    十二頁反面）；證人徐素貞證稱：「她說要投資一家公司，錢不夠，向我借八十
    萬元，三分利」（本院同上案更(一)審卷八十六頁）；證人陳克勤證稱「是唐靜修
    向我借一百多萬元，沒講用途，因我與唐靜修的先生是好朋友，且有拿房屋抵押
    」（本院同上案更(一)卷一０三頁）；證人宋乙妹證稱「十一月份，她（指唐靜修
    ）告訴我說要開代書業，要我籌款，幫她捧場，我就向親朋籌出四百五十萬元，
    她說營業好會給我酬勞」（同上案原審卷第六八頁）等語；以上諸證人之證詞均
    未提及任何「投資獲利」事宜，並均直指係唐靜修或其夫間之個人借款，對照唐
    靜修本人亦有以自有資金四百六十萬元名義列名甲○○債務人明細表（附於同上
    案偵(二)卷八十四頁）；顯見唐靜修本人亦有以個人名義少數對外借款後再以個人
    名義入股甲○○負責之均富公司，尚不能與上開與甲○○共同收受存款行為併論
    ，而此部份公訴人認與論罪科刑部分有實質上一罪關係，爰不另為無罪之諭知。
    （三）、附表所載李玉英等人，係以投資均富公司，每月可得三分利息及紅利，
    始交付資金與唐靜修轉交均富公司負責人甲○○，已如上述，並非因陷於錯誤而
    交付，尚不成立詐欺取財罪責。又債權人黃新松、謝秋金、徐素貞、陳克勤均證
    稱唐靜修向伊等借款，並非為投資而交付，其中陳克勤及許謝秋金更證稱唐靜修
    借用一百萬元，有辦抵押權登記等情；再查，證人黃新松、謝秋金、徐素貞、陳
    克勤等，或為唐靜修之友，或為唐靜修之夫徐世禮之同事，彼此熟識，而同意借
    款與唐靜修，已據其等所陳明在卷，尚難認為係陷於錯誤而出借，且唐靜修係因
    將款交與甲○○未能收回，致無法償還，又設定抵押權與陳克勤及許謝秋金，亦
    不能認定唐靜修於借款之初，即有詐欺之不法所有意圖。另證人吳燦輝、李漢璋
    部分，係唐靜修之夫徐世禮所借用，已據吳燦輝、李漢璋證述無訛，而徐世禮部
    分，業經檢察官為不起訴處分確定，故此部分亦不能令被告與唐靜修擔負刑責。
    此外復查無其他積極證據足資證明被告有詐欺犯行，此部份犯罪即屬不能證明；
    因公訴人認此部分與前開論罪科刑部分，有牽連犯之裁判上一罪關係，故不另為
    無罪之諭知。
五、併辦意旨另以：（一）、甲○○明知其財務週轉困難，竟與吳財登、陳春乙等人
    基於共同詐欺之概括犯意聯絡，先於八十三年六月七日，由甲○○出面以週轉為
    由，向丙○○調借一百五十萬元，並背書交付發票日為八十三年六月二十三日支
    票二紙、及八十三年七月二十八日為發票日，面額五十萬元支票二紙，詎屆期提
    示竟因吳財登謊報遺失，掛失止付而獲兌現。八十三年六月二十五日，甲○○、
    吳財登又承前揭犯意，佯稱願善意解決，再簽發面額二十六萬元及二十四萬元支
    票二紙，保證屆期一定兌現，惟屆期仍以掛失止付退票，另二紙支票則以印鑑不
    符而遭退票，因認甲○○涉有詐欺罪嫌，與前揭論罪部分有連續犯之關係。（二
    ）、甲○○與李公湖、李游錦月三人共同意圖為自己不法之所有，明知屏東縣萬
    丹鄉○○段第五一二號土地地主孔金月，僅委託彼等代為處理，並無出賣予李金
    湖之意，竟於八十一年十二月十五日，由甲○○出面向張榮宗借款，張榮宗認屏
    東縣長治鄉○○段第三十九號土地第二順位抵押擔保不足之際，而向其騙稱萬丹
    鄉○○段第五一二號土地購得辦理所有權登記後即設定抵押予張榮宗等語，並由
    李金湖立下切結書，旋於同月十七日，李永貞及李金湖二人取出李游錦月所有座
    落於高雄縣旗山鎮○○段第八○三、八○七、屏東市○○段第一○八一號土地所
    有權狀及座落同段同號之建築改乙物所有權狀，交予張榮宗收存，除甲○○立據
    日後該等房地作為抵押擔保外，李金湖、李游錦月復切結連帶保證，使張榮宗深
    信不疑，備妥申辦抵押權之相關證件，交予甲○○，同日並將支票指名李金湖親
    收，而貸予六百萬元。詎甲○○於八十二年一月十六日以借用前揭權狀替換新狀
    為由，先由李游錦月立據，甲○○再蓋妥自己印章，持向張榮宗取回，之後即未
    再返還，借款既未清償，李金湖本票亦未兌現，而上開長治鄉○○段第三十九號
    土地第二順位抵押權嗣後塗銷，清償款亦未獲分配，張榮宗始知受騙，因認甲○○涉犯刑法第三百三十九條第一項之詐欺取財罪，與前揭論罪部分有連續犯之關
    係。（三）、甲○○於八十三年六月十五日，在屏東市○○街二二六號，利用工
    作之便侵占羅順天之友人趙瑞之萬通商業銀行南高雄分行支票 (支票號碼ＡＢ0
    000000－ＡＢ0000000號)共十張，並向羅順天謊稱支票遺失，而
    於八十三年六月間持其中六張支票，向賴憲旺調借現金一百二十五萬元，因認甲○○涉有詐欺罪嫌，而與前揭論罪部分，有連續犯之關係。（四）、甲○○於八
    十三年初，向翁志遠謊稱支票用完，尚未領新支票，可否先行借票，翁志遠遂將
    其友人陳春乙整本支票全部交予甲○○，詎甲○○竟未經陳春乙同意，即非法使
    用陳春乙近百張支票，因認甲○○涉犯詐欺取財犯行，與前揭論罪部分有連續犯
    之關係。（五）、甲○○明知自己已無支付能力，竟於八十三年間至御香樓餐廳
    消費，計積欠帳款一萬二千三百六十元，並簽發支票一紙以為支付，詎上開支票
    屆期提示竟不獲兌現，因認甲○○涉犯詐欺罪嫌，且與前揭論罪部分，有連續犯
    之關係。（六）、甲○○與林峰美共同於高雄縣岡山鎮○○路一一一號經營伯納
    德貿易公司，詎甲○○竟於八十三年七月間，向任職該公司之職員陳淑芳誆稱，
    欲申請成立另家公司，須有五位股東，方可申請，央求陳淑芳列名其中，其要求
    陳淑芳交付身分證，俾能順利申請，致使陳淑芳陷於錯誤，而交付身分證，甲○○取得身分證後，並未依言成立另家公司，竟與林峰美基於偽造文書之犯意聯絡
    ，於八十三年九月十三日，將其持有之陳淑芳身分證正本交付予林峰美，且未徵
    得陳淑芳同意，由林峰美偽刻陳淑芳印章，冒用陳淑芳名義，偽填市內電話戶過
    戶申請書，向高雄縣岡山電信局申請將原登記在林峰美名下，由該公司使用之（
    ０７）0000000及0000000號二支電話過戶予陳淑芳，足生損害於
    陳淑芳，因認甲○○涉有行使偽造私文書及詐欺取財犯行，所犯詐欺罪嫌部分，
    與前揭論罪部分有連續犯之關係云云。惟查檢察官起訴被告甲○○涉犯詐欺取財
    罪嫌部分，其犯罪尚屬不能證明，因公訴人認此部份與上開論罪科刑之違反銀行
    法部分有牽連犯之裁判上一罪關係，而不另為無罪之諭知，已如前述；則上述併
    辦部分即無連續犯之關係，非起訴效力可及，自無從併案審理，應予檢卷退還檢
    察官另行處理。
據上論結，應依刑事訴訟法第三百六十九條第一項前段、第三百六十四條、第二百九
十九條第一項前段、第三百條、八十六年五月七日修正前銀行法第一百二十五條第一
項，公司法第十五條第三項，刑法第二條第一項但書、第十一條前段、第二十八條、
第三十一條第一項、第三百三十六條第二項、第五十五條、第五十一條第五款，罰金
罰緩提高標準條例第一條前段，判決如主文。
本案經檢察官朱文彬到庭執行職務。
中    華    民    國      九十      年       七       月     十二   日
                              臺灣高等法院高雄分院刑事第一庭
                                  審判長法官  李春昌
                                        法官  邱永貴
                                        法官  周賢銳
右正本證明與原本無異。
如不服本判決，應於判決送達後十日內向本院提出上訴狀，其未述理由者並應於提
出上訴狀後十日內向本院補提理由書（應附繕本)。
                                      書記官  林明威
中    華    民    國      九十      年       七       月     十六   日
附錄：本判決論罪科刑法條：
八十六年五月七日修正前銀行法第一百二十五條第一項
公司法第十五條第三項
刑法第三百三十六條第二項
對於業務上所持有之物，犯前條第一項之罪者，處六月以上五年以下有期
徒刑，得併科三千元以下罰金。
附表                                       九十年度上訴字第四四四號
┌──┬───┬──────────┬───────────┬─────┐
│編號│被害人│  時            間  │投資金額（新台幣）    │備      註│
├──┼───┼──────────┼───────────┼─────┤
│１  │丁○○│八十二年六月十九日起│一一、四００、０００元│          │
│    │      │同年年底            │                      │          │
├──┼───┼──────────┼───────────┼─────┤
│２  │何足英│八十二年九月間      │  四、五００、０００元│          │
├──┼───┼──────────┼───────────┼─────┤
│３  │李玉英│八十二年一月間起同年│  七、０００、０００元│          │
│    │      │年底                │                      │          │
├──┼───┼──────────┼───────────┼─────┤
│４  │黃石城│八十二年六月間      │  七、五００、０００元│          │
├──┼───┼──────────┼───────────┼─────┤
│５  │黃梅玉│八十二年十月間      │  二、五００、０００元│          │
├──┼───┼──────────┼───────────┼─────┤
│６  │唐晉君│八十二年年初        │  二、八００、０００元│          │
├──┼───┼──────────┼───────────┼─────┤
│７  │徐仁妹│八十二年四月間      │  六、一００、０００元│          │
└──┴───┴──────────┴───────────┴─────┘
                                                                  Ｊ


司法院資訊處製作；財團法人民間司法改革基金會備份。
